【裁判字號】    92,交抗,137
【裁判日期】    920710
【裁判案由】    聲明異議
【裁判全文】
臺灣高等法院臺南分院刑事裁定        九十二年度交抗字第一三七號  Ａ
      抗  告  人  甲○○○
右列抗告人因違反交通管理處罰條例案件，不服臺灣嘉義地方法院中華民國九十二年
五月二十三日裁定（九十二年度交聲字第一一三號）提起抗告，本院裁定如左：
      主      文
抗告駁回。
      理      由
一、本件抗告意旨略以：原審以案外人張應群（另方之肇事者），所言較為可信，而
    認抗告人違反道路交通安全規則第九十條前段，未遵守道路交通標線，在道路上
    雙黃實線上突然跨越轉彎，致張應群駕駛之車輛閃避不及，兩車碰撞而致張車上
    之乘客張佩雲死亡，而認原處分機關裁定適法。惟查：
（一）抗告人固然違規跨越雙黃線左轉（此乃抗告人住家即在此處，依一般人慣例皆
      直接轉彎返家），但抗告人之違規與張佩雲之死亡是否具有因果關係，實有深
      究餘地，如無因果關係，則抗告人當無刑事責任，亦非「致人死傷」，即未構
      成處罰要件，合先敘明。
（二）本案雙方肇事者之陳述不同，原審僅憑肇事現場圖煞車痕而認定他車駕駛張應
      群所言「較為可信」，茲因本案目前正由嘉義地檢署檢察官偵查中，且正由嘉
      雲區車輛行車事故委員會鑑定中，故抗告人無法閱覽全部卷證，惟確信抗告人
      所言句句屬實，諒日後抗告人終能獲得清白，故抗告人認原審事實認定尚屬草
      率。為有效保障抗告人權益，實應依道路交通案件處理辦法第十條，第十七條
      第二項規定，在車禍鑑定及刑事訴訟終結前，以裁定停止其程序。且因抗告人
      接洽公司業務必須以車代步，故如斷然吊銷駕照，將嚴重影響生計，縱然日後
      還抗告人清白，恐將於事無補。
（三）又張應群當日係駕駛營業用大貨車，依道路交通安全規則第九八條第一項第一
      款規定，汽車在雙向四車道行駛時，大型汽車除超越同一車道之前車或準備左
      轉彎外，均不得在內側車道行駛。張應群自承其行駛內車道，業已違反上述規
      定，其以駕駛為業應知之甚詳，其竟違規，顯然駕駛行為輕率，又抗告人確實
      轉彎前已打左轉方向燈，張應群如專心駕駛應可看見，其仍欲行超車或緊貼抗
      告人之車，顯屬不當，且依一般人之駕駛行為如欲左轉彎皆會先行駛至內車道
      ，再行左轉，而非由外車道突然跨內車道左轉，如原審之認定，亦有違一般經
      驗法則。
（四）依道路交通管理處罰條例第六一條第一項第四款規定，「違反道路交通安全規
      則，因而肇事致人死亡者。」故須行為人違反道路交通安全規則，始有適用，
      本案係因大貨車超速，且不當超車，以致兩車碰撞，大貨車翻覆，而致張佩雲
      死亡，聲明人並無任何肇事因素，原處分機關及原審未予查明，即予以處分，
      顯有不當。
    本案正由嘉義地檢署偵查中，目前正在車禍鑑定中，故最快於車禍鑑定後，再行
    處理，或更慎重，因之爰依法提起抗告等語云云。
二、按駕駛人駕駛汽車，應遵守道路交通標誌、標線、號誌之指示，道路交通安全規
    則第九十條前段定有明文。又雙黃實線依道路交通標誌標線號誌設置規則第一百
    四十九條第一項第八款係指「設於路段中，用以分隔對向車道，並雙向禁止超車
    、跨越或迴轉」之標線。再汽車駕駛人，駕駛汽車違反道路交通安全規則，因而
    肇事致人死亡者，吊銷其駕駛執照；汽車駕駛人，曾依本條例其他各條規定吊銷
    駕駛執照者，一年內不得考領駕駛執照，道路交通管理處罰條例第六十一條第一
    項第四款、第六十七條第三項亦有規定。
三、經查，抗告人甲○○○於九十二年一月三十日上午十時許駕駛牌照號碼Ｍ四－七
    六六九號自小客車，沿嘉義縣道一六二線公路由東往西方向行駛，途經該公路九
    公里又五百公尺處，與案外人張應群所駕駛牌照號碼ＩＰ－一二六號搭載案外人
    張佩雲之營業用大貨車發生車禍，致案外人張佩雲死亡，而為嘉義縣警察局交通
    警察隊警員舉發「違反道路交通安全規則肇事致人死亡」等違規情事，嗣經交通
    部公路總局嘉義區監理所九十二年四月三十日嘉監裁字第裁七○－Ｌ00000
    000號裁處吊銷駕駛執照，一年內禁考等情，為抗告人甲○○○所不爭執，復
    有該字號裁決書一份附卷可稽。
四、次查，抗告人甲○○○於另案警訊時辯稱：「我當時於車禍地點一百公尺前曾行
    駛於梅山往大林方向之外側車道，後來我打左轉方向燈變換至內側車道並繼續直
    行，行駛至車禍地點時所打之左轉方向燈尚未熄滅，此時同方向行駛內側車道欲
    往大林行駛之ＩＰ－一二六號大貨車自後方跟隨Ｍ四－七六六九號自小客車後側
    行駛，然後我將Ｍ四－七六六九號自小客車左轉至大林往梅山之內外側車道間時
    ，即遭ＩＰ－一二六號自小客車右中側擦撞。」等語。惟訊據案外人張應群於另
    案警訊時則稱：「（問：請你將發生車禍情形詳述之？）就是我駕駛營大貨車在
    正隆公司載貨出發，從梅山往大林方向行駛（由東往西）在內車道，於右述時地
    由甲○○○駕駛自小客在同方向行駛在外車道行駛，當時我看到它的自小客車的
    車頭要往左邊方向轉，我見狀當時反應也是把營大貨往左邊方向轉，結果他的自
    小客擦撞我的營大貨，然後我的營大貨再去撞到人家的住宅的門柱及路燈。」等
    語，於另案偵查中則稱：「我是大貨車職業司機，．．我當時要去嘉義送貨，我
    太太跟我一起去送貨，我當時在內車道，她開車在外車道。．．（問：有無過失
    ？）沒有，我在內車道，她在外車道左轉，我來不及閃。」等語，雙方對於車禍
    發生時雙方車輛相關位置及車禍原因之陳述固屬不一。然查，事故地點之嘉義縣
    道一六二線公路為雙向四線道，其中央分隔線係雙黃實線，業據調取臺灣嘉義地
    方法院檢察署九十二年度相字第一○○號、原審法院九十二年度交聲字第八五號
    案卷審閱其內所附之道路交通事故現場圖及照片甚明。再查，依前開道路交通事
    故現場圖及照片，案外人張應群所駕駛大貨車之左後輪於事故現場留有一道長約
    十三點三公尺之煞車痕，該痕係一自靠近雙向四線道中央分隔線附近自東北往西
    南約四十五度斜向延伸至東向車道（即對向車道）路旁大貨車傾覆處之弧線，自
    此跡證得以推測，該大貨車開始朝路旁斜向並弧線移動之初，左後輪之位置應處
    在雙向四線道之中央分隔線附近。倘若依異議人甲○○○之前開說法，斯時大貨
    車係自西向內側車道切入東向內側車道超越前車，大貨車大部分車身當逆向處在
    東向內側車道（即對向車道）之內，則大貨車左後輪此時應處在東向內側及外側
    車道間之分隔線附近，並自此處開始形成朝路旁斜向並弧形之延伸，諒不可能自
    雙向四線道之中央分隔線附近開始延伸。因此，由大貨車左後輪之煞車痕觀之，
    大貨車較不可能於超車之際又煞車撞擊他車，反而依案外人張應群前開供述，其
    原本在西向內側車道行駛，見他車橫阻在前，為閃躲起見，始自西向內側車道直
    接往東向車道路旁閃躲等情，與左後輪自雙向四線道中央分隔線附近斜往東向車
    道路旁之弧狀煞車痕等現場跡證相符。換言之，抗告人甲○○○稱案外人張應群
    當時超車云云，乏其佐證，而案外人張應群稱其在內側車道內行車，見抗告人甲
    ○○○所駕車輛突然左轉始向對向車道路旁閃躲等語，較為可信。而事故現場之
    雙向四線道中央分隔線係雙黃實線，已如前述，雙黃實線依道路交通標誌標線號
    誌設置規則第一百四十九條第一項第八款係指「設於路段中，用以分隔對向車道
    ，並雙向禁止超車、跨越或迴轉」之標線，抗告人許陳阿純在設有禁止跨越之地
    點貿然跨越左轉，顯然違反道路交通安全規則第九十條前段：「駕駛人駕駛汽車
    ，應遵守道路交通標誌、標線、號誌之指示。」等規定，且依常情而言，駕駛後
    車之案外人張應群對此突如其來之危險實難預料，準此，抗告人甲○○○前開違
    規，乃導致本件車禍發生之原因，至為明確。
五、末查，本件案外人張應群當日雖駕駛營業用大貨車行駛於內側車道，然縱案外人
    張應群有違反道路交通安全規則第九十八條第一項第一款之行為，惟抗告人確有
    違規跨越雙黃實線左轉之行為，即使抗告人於轉彎前業已打左轉方向燈，仍屬違
    規行為，抗告人以其住家作為其跨越雙黃實線之理由，亦非可採，且抗告人之違
    規行為確實導致與張應群發生擦撞而生案外人張佩雲死亡之結果，原審因之認原
    處分機關之裁罰並無違誤，裁定駁回抗告人之異議，本院核無不合，抗告人抗告
    意旨仍執陳詞指摘原裁定不當，顯無理由，應予駁回。
三、據上論結，應依道路交通案件處理辦理辦法第二十六條，刑事訴訟法第四百十二
    條，裁定如主文。
中    華    民    國      九十二      年      七      月        十      日
                                  臺灣高等法院臺南分院刑事第三庭
                                      審判長法官  陳    義    仲
                                            法官  楊    子  莊
                                            法官  宋    明    蒼
右正本證明與原本無異。
不得再抗告。
                                      法院書記官  余    素    美
中    華    民    國      九十二      年      七      月      十一      日


司法院資訊處製作；財團法人民間司法改革基金會備份。
